臺灣板橋地方法院刑事判決　　　　　　 95年度交訴字第178號
公　訴　人　臺灣板橋地方法院檢察署檢察官
被　　　告　乙○○
上列被告因公共危險案件，經檢察官提起公訴（95年度偵字第
21096號），本院判決如下：
    主  文
乙○○駕駛動力交通工具肇事，致人傷而逃逸，處有期徒刑陸月
，如易科罰金，以新臺幣壹仟元折算壹日。
    事  實
一、乙○○未考領自用小客車駕駛執照，竟於民國95年8 月2 日
    3 時10分許，駕駛游雯惠所有之車號4426-GV 號自用小客車
    ，沿臺北縣土城市○○路往板橋方向行駛，行經中華路與裕
    民路口時，與甲○○所騎車號M9N-961 號重型機車發生擦撞
    ，致甲○○受有頭部外傷併輕微腦震盪及四肢多處挫傷擦傷
    等傷害（過失傷害部分未據告訴）。詎乙○○明知其駕駛自
    用小客車肇事致人受傷，竟未下車查看或為其他必要之救護
    措施，即基於肇事逃逸之犯意，駕車逃離現場。嗣經在場目
    睹之丙○○報警處理，經警循線查獲。
二、案經臺北縣政府警察局土城分局報請臺灣板橋地方法院檢察
    署檢察官偵查起訴。
    理  由
一、被告乙○○對於檢察官提出列為證據之告訴人甲○○、證人
    丙○○、游雯惠於審判外之陳述，並無證據能力方面之爭執
    ；對警製道路交通事故調查報告表、道路交通事故現場圖，
    亦不爭執其證據能力；另就本院依職權列為證據令兩造辯論
    之臺北縣政府警察局土城分局交通分隊訪查表、汽車修繕估
    價單等，被告亦無證據能力之爭執。對於就告訴人所提出之
    診斷證明書，形式上亦不爭執，得認上開證據均有證據能力
    ，合先敘明。
二、訊據被告固承認於前開時間，曾駕駛車號4426-GV 號自用小
    客車行經臺北縣土城市○○路、裕民路口，惟矢口否認有前
    開肇事逃逸之犯罪事實，辯稱：我沒有撞到被害人，他可能
    是自己摔倒，或者是他自己擦撞到我的車子而滑倒，後方之
    證人丙○○誤以為是我撞到被害人。我所駕駛之車輛並無受
    損之跡證，也未查覺有與被害人之機車擦撞，自無肇事逃逸
    云云。經查：
  (一)車號4426-GV 號自用小客車為游雯惠所有，95年8 月2 日3
    時10分許，被告曾駕駛該車行經臺北縣土城市○○路、裕民
    路口，為被告自承在卷，與證人游雯惠所述被告使用該車之
    情形相符。而告訴人於上開時、地，因發生車禍受有頭部外
    傷併輕微腦震盪及四肢多處挫傷擦傷等傷害，除據其歷警、
    偵訊陳述詳明外，並有卷附道路交通事故調查報告表、道路
    交通事故現場圖、現場照片4 幀、M9N-961 號重型機車車損
    照片8 幀、及衛生署臺北醫院診斷證明書等在卷為據。
  (二)而被告雖否認有與告訴人之機車碰撞肇事，惟證人丙○○除
    於警、偵訊中詳述被告肇事逃逸之犯罪事實外，更於本院審
    判中到庭證稱：當日凌晨2 、3 時許，我行經臺北縣土城市
    ○○路時，有一輛現代廠牌的小客車在路口右轉，結果右前
    保險桿處撞到1 輛直行的機車，當時聲音很大，之後我就停
    下來，我跟被害人說我有記下車號以及廠牌，我問被害人有
    無受傷，然後報警。因為當時我開在他們後面，以我的位置
    ，我看車禍的情形，非常清楚；後來警方所找到的肇事車輛
    ，與我所看到的車輛、廠牌、車型都相同等語（見本院96年
    1 月26日審判筆錄），證人丙○○之上開證述，核與告訴人
    所述之車禍發生情形大致相符，且證人丙○○當時係在事故
    車輛正後方，中間既無其他車輛阻隔，附近亦無其他同車型
    、顏色之車輛行駛，當不致發生錯辨。況以證人丙○○於目
    擊車禍後之瞬間，即正確無誤記下該車之車號、車型及顏色
    ，顯見其具相當之觀察、記憶能力，而證人丙○○既與被告
    並無仇怨，當不致於目擊車禍後記下與肇事無關之被告車輛
    ，並於偵、審中矯詞誣陷之。
  (三)再者，除告訴人與證人丙○○均證稱肇事當時聲響極大，附
    近商家均出來觀看等情外，經警訪查肇事地點附近之商家，
    其中有證人楊毅新表示當時在店內有聽到撞擊聲響等語（見
    偵查卷第37頁訪查表）。復參酌證人丙○○所述：撞擊那一
    瞬間聲音很大，我坐在駕駛座也聽得到，而且肇事那時機車
    彈出去，騎士也飛出去等語（見本院96年1 月26日審判筆錄
    ），足見當時車禍除聲響極大外，肇事後機車、騎士滑行之
    範圍非小，行經該處之車輛應可輕易查見。被告既承認於上
    開時間曾駕車行經該處，證人丙○○亦抄下被告所駕駛車輛
    之車號，則被告當時既在告訴人機車倒地之時點，行經肇事
    地點，若告訴人倒地在被告車前，被告未何未曾查覺？若告
    訴人倒地在被告車後，參以被告自承：當時車上未開音響，
    轉彎時有看後照鏡等語（見同前日審判筆錄第12頁），為何
    被告竟毫無聽聞肇事聲響？亦未查覺有車禍倒地之人、車？
    足見被告所辯伊未與被害人機車擦撞，可能是被害人在伊車
    前自行滑倒云云，與事理不符，應係被告卸責之詞，不足採
    信。
  (四)又本件因肇事車輛於事故發生後即逃逸，經警循線查獲時，
    該車業已修繕完竣，有卷附4426-GV 號自用小客車照片6 幀
    可稽（見偵查卷第26-28 頁），而無法比對、鑑定該車是否
    確為肇事致告訴人受傷之車輛。而被告復提出三尚汽車有限
    公司估價單，辯稱該車車損部位為左前保險桿、左後車門（
    見偵查卷第39頁），與告訴人、證人丙○○所述撞擊處為右
    前保險桿等處不符云云。惟由告訴人及證人丙○○之指訴，
    可知本件車禍係被告突然右轉時，告訴人之機車閃避不及而
    發生擦撞，參以告訴人機車之左側腳踏板擦損情形（見偵查
    卷第30頁照片），可知告訴人機車與被告所駕之自用小客車
    應僅係擦撞，所生之巨大聲響應係告訴人機車倒地之聲響。
    而汽車保險桿係保護車身之防護設備，結構較為堅硬耐撞，
    依一般經驗判斷，與機車側面擦撞之情形下，汽車保險桿僅
    留下擦痕而未生凹損，恆非少見，被告執4426-GV 號自用小
    客車之右前保險桿未損壞等情，辯稱該車未曾與被害人之機
    車擦撞，理由自有未足。
  (五)且以前開三尚汽車有限公司估價單所示，該汽車之前保險桿
    除左前方損壞處有註記外，其餘部位有無擦痕則未有註記。
    究竟是無任何擦痕，抑或車廠僅紀錄凹損處而不紀錄擦痕，
    由被告所提出之估價單仍無從查知。而該車之保險桿，業經
    車廠拆裝、換新、並噴漆（見偵查卷第39頁估價單註記），
    則該車修繕前其右前保險桿究竟有無新擦痕，此項跡證亦已
    因修繕滅失，自不能於事後憑上開估價單及被告之片面說詞
    ，即認定該車之右前保險桿未曾與告訴人之機車擦撞。
  (六)綜上事證，被告之犯行，業經被害人及被告丙○○指訴綦詳
    ，佐以卷附道路交通事故調查報告表、道路交通事故現場圖
    、現場照片、機車車損照片8 幀，已足確認被告之肇事情形
    明確，被告所提出之汽車修繕估價單，並不足以推翻本院就
    前開事證所形成之確信。而被害人因車禍受傷，被告卻未停
    留現場即離去，由警方憑證人丙○○所記之車號追查到案，
    有卷附似道路交通事故肇事逃逸追查表、被告車籍作業查詢
    認可資料等各1 份等在卷可資佐證，被告之犯行事證明確，
    應依法論處。
三、核被告所為，係犯刑法第185 條之4 之駕駛動力交通工具肇
    事致人傷而逃逸罪。爰審酌被告並無前科，有臺灣高等法院
    被告前案紀錄表在卷為據，足認素行良好，惟犯後矢口否認
    犯行，未與告訴人達成和解，並酌其犯罪手段、所生危害等
    一切情狀，量處如主文所示之刑，並定如易科罰金之折算標
    準。
據上論斷，應依刑事訴訟法第299 條第1 項前段，刑法第185 條
之4 、第41條第1 項前段，刑法施行法第1 條之1 ，判決如主文
。
本案經檢察官郭學廉到庭執行職務。
中　　華　　民　　國　　96　　年　　2 　　月　　9 　　日
                  交通法庭    審判長法  官     徐蘭萍
                                    法  官     林淑婷
                                    法  官     林漢強
上列正本證明與原本無異。
如不服本判決應於送達後10日內向本院提出上訴狀。
                                    書記官     曾千庭
中　　華　　民　　國　　96　　年　　2 　　月　　9 　　日
附錄本案論罪科刑法條全文
刑法第185條之4
駕駛動力交通工具肇事，致人死傷而逃逸者，處六月以上五年以
下有期徒刑。
